臺灣高等法院刑事判決　　　　　　　　　　　　　　九十一年度上易字第八五九號
　　上　訴　人
　　即　被　告　甲○○
右上訴人因業務侵占案件，不服臺灣臺北地方法院九十年度易字第一九五二號，中華
民國九十一年二月二十六日第一審判決（起訴案號：臺灣臺北地方法院檢察署九十年
度偵字第二○一七九號）提起上訴，本院判決如左：
    主  文
原判決撤銷。
甲○○連續意圖為自己不法之所有，而侵占對於業務上所持有之物，處有期徒刑陸月
，如易科罰金以佰元折算壹日。
    事  實
一、甲○○於民國（下同）七十一年間曾因貪污治罪條例案件被判處有期徒刑一年十
    月，於七十三年十一月六日縮刑期滿執行完畢；於七十九年間又因侵占罪被判處
    有期徒刑三月，於八十年六月廿七日執行完畢（以上均不構成累犯）；仍不知悔
    改，自八十九年三月間起，擔任臺北市○○○路○段「成功國宅」第四棟之住戶
    管理委員會管理員，每月支領新臺幣（下同）一萬八千元薪資，職司該棟大樓安
    全維護及管理費（含停車位管理費）之收取，所收取之管理費應交予該住戶管理
    委員會主任委員乙○○，係從事業務之人。詎甲○○竟意圖為自己不法之所有，
    並基於概括之犯意，於任職期間，即自九十年一月間起，陸續將其自「成功國宅
    」第四棟收取之管理費結餘款十七萬五千元（甲○○於九十年一至六月所收管理
    費合計五十四萬七千一百元，扣除一月至六月支出之薪資、獎金、清潔費、維護
    費及維修費等費用後，結餘十九萬三千元，再扣除其六月份應得之薪資一萬八千
    元，共十七萬五千元），暨由其收取之七、八月份管理費十四萬四千八百元，均
    侵占入己（以上合計侵占三十一萬九千八百元）。
二、案經被害人成功國宅管理委員會主任委員乙○○訴由臺北市政府警察局大安分局
    移送臺灣臺北地方法院檢察署檢察官偵查起訴。
    理  由
一、訊據上訴人即被告甲○○坦承自八十九年三月間起，擔任臺北市○○○路○段「
    成功國宅」第四棟之住戶管理委員會管理員，每月支領一萬八千元薪資，職司該
    棟大樓安全維護及管理費之收取；惟矢口否認前述犯行，辯稱：伊曾於二月間將
    所收管理費交給乙○○，但乙○○說你留著用，要怎麼用由你支付；其後亦有發
    端午節獎金給伊；伊僅欠乙○○五萬三千六百元，扣除借款伊僅欠二萬三千六百
    元，而乙○○尚欠伊八、九萬元云云。惟查，右揭事實，業據告訴人乙○○於警
    詢、偵訊、原審及本院中陳述綦詳；第查被告甲○○於警詢時供稱：至離職時，
    因買股票賠光了，尚有二十餘萬元管理費未交回（見偵查卷第五頁）；另被告所
    親筆留言便條二紙及辭職信函載明：因買股票賠錢，三餐還要靠朋友，沒辦法付
    錢給你（即乙○○）（見偵查卷第三十四至三十六頁、第三十八頁）。而證人乙
    ○○於本院訊問時陳稱：「（你有無說錢要他留著用？）．．．我要他暫時留用
    的只有二月份的錢，沒有表示從此以後的錢也要他留著用」、「（你有無同意他
    挪用去買股票？）我沒有同意，是他擅自挪用．．．」、「（你端午節是否有拿
    獎金給他？）我們當時約定的，一年三節本來就要給他獎金，該給的我們還是要
    給他，借錢歸借錢」、「（你有無反欠他八、九萬元？）我沒有欠他錢，他一毛
    錢都沒有交給我．．．」等語（見本院九十一年六月六日訊問筆錄）。可知，被
    告於任職期間未經告訴人之同意而將其業務上持有之管理費，私自挪用購買股票
    ，顯有對他人之物易持有為所有之不法意圖，其業務侵占之犯行昭彰；此外，並
    有管理費收據、管理費收入表、支出表、九十年一至六月份結餘款單據等附卷可
    資佐證。綜上，本件事證明確，被告上開所辯，均係臨訟避就之詞，委不足採，
    被告業務侵占之犯行堪以認定，應依法論科。
二、被告甲○○在「成功國宅」擔任管理員，職司該棟大樓安全維護及管理費收取之
    業務，係從事業務之人；於任職期間侵占管理費，核被告所為係犯刑法第三百三
    十六條第二項業務侵占罪。被告多次犯行，時間緊接，方法相同，觸犯構成要件
    相同之罪名，顯係基於概括犯意為之，應依連續犯規定論以一罪，並依法加重其
    刑。原審予以論罪科刑，固非無見，惟查：(一)被告辯稱告訴人尚未交付其六月份
    應得之薪資，此亦為告訴人乙○○所不否認，就被告所侵占之總額，原審未將此
    部分金額予以扣除，容有未當。(二)又原審判處被告有期徒刑七月，依法不得易科
    罰金，然卻贅引刑法第四十一條第一項前段易科罰金之條文，亦有未洽。被告上
    訴意旨仍執陳詞諉卸犯罪，而指摘原判決不當，雖無理由，惟原判決既有可議而
    無可維持，自應由本院予以撤銷改判。爰審酌被告侵占之金額，及其犯罪動機、
    目的、手段，犯罪後迄今未與被害人達成和解，犯後態度不良等一切情狀，量處
    如主文第二項所示之刑，並諭知易科罰金之折算標準。
據上論斷，應依刑事訴訟法第三百六十九條第一項前段、第三百六十四條、第二百九
十九條第一項前段，刑法第五十六條、第三百三十六條第二項、刑法第四十一條第一
項前段，罰金罰鍰提高標準條例第一條前段、第二條，判決如主文。
本案經檢察官田炳麟到庭執行職務。
中      華      民      國    九十一    年      七      月     十九     日
                            臺灣高等法院刑事第十二庭
                                    審判長法  官  劉  景  星
                                          法  官  陳  博  志
                                          法  官  陳  志  洋
右正本證明與原本無異。
不得上訴。
                                          書記官  蔡  佩  珊
中      華      民      國    九十一    年      七      月    二十二    日
附錄：本判決論罪科刑法條全文
刑法第三百三十六條
對於公務上或因公益所持有之物，犯前條第一項之罪者，處一年以上七年以下有期徒
刑，得併科五千元以下罰金。
對於業務上所持有之物，犯前條第一項之罪者，處六月以上五年以下有期徒刑，得併
科三千元以下罰金。
前二項之未遂犯罰之。
